【裁判字號】    90,上易,1830
【裁判日期】    900810
【裁判案由】    傷害
【裁判全文】
臺灣高等法院刑事判決                            九十年度上易字第一八三號
    上  訴  人  臺灣臺北地方法院檢察署檢察官
    上  訴  人
    即  被  告  甲○○
右上訴人因傷害案件，不服臺灣臺北地方法院八十九年度易字第二二０三號，中華民
國九十年四月二十三日第一審判決（起訴案號：臺灣臺北地方法院檢察署八十九年度
偵字第四九一四號）提起上訴，本院判決如左：
    主  文
原判決撤銷。
甲○○傷害人之身體，處有期徒刑參月，如易科罰金以參佰元折算壹日。
    事  實
一、甲○○與乙○○係夫妻；甲○○自婚後即因乙○○參加宗教活動之問題，二人時
    有爭執，民國八十八年九月七日凌晨一時許，在台北市○○○路○段五十五巷一
    弄四號十二樓住處，二人又因細故發生口角，甲○○竟基於輕傷害之故意，徒手
    毆打乙○○，二人進而相互拉扯扭打，造成乙○○受有右上肢瘀傷一乘一公分、
    二乘六公分、三乘二公分、一乘二公分，頸胸部瘀傷十五乘十五公分，左上肢瘀
    傷六乘四公分、三乘三公分，後頸部瘀傷一乘一公分以及背部瘀傷一乘四公分等
    傷害。
二、案經乙○○訴請臺灣臺北地方法院檢察署檢察官偵查起訴。
    理  由
一、上訴人即被告甲○○經合法傳喚，無正當理由不到庭，據其於原審審理時固不否
    認於上開時地與告訴人乙○○發生爭執，惟矢口否認有動手毆打告訴人乙○○之
    犯行，辯稱：八十八年九月七日凌晨零點五十分許，告訴人返回和平東路住處，
    即莫名地對伊惡言相向，並稱「家中有魔，不能居住‧‧‧」等語，隨即整理行
    李，欲離家外出，伊勸阻不讓告訴人離去，詎當時告訴人突然幾近瘋狂，四處橫
    衝直撞，伊欲拉住告訴人希其冷靜並避免傷害自己，絕無如告訴人所言暴力毆打
    之情形，且告訴人所陳傷害之情節，多有矛盾不實，本件係因告訴人參加宗教活
    動後，才誣指伊傷害云云。
二、但查：右揭事實，業據告訴人乙○○指訴歷歷，並有台北市立仁愛醫院為告訴人
    開具之驗傷診斷書，臺北市政府警察局大安分局處理家庭暴力案件調查記錄表、
    照片三幀在卷可按。參以證人胡鈞於原審證稱：「‧‧‧後來我又接到賴（倍毓
    ）求救電話。我就不斷打電話進去，問他們情況，有時可以打進去。但有時就被
    掛掉。那時我有聽到，賴有哀叫的聲音，我覺得可能會出事，所以我要去看看‧
    ‧‧我到他們家後，我敲門，我聽到裡面，賴說救命‧‧‧被告說這是家務事，
    警察不關你的事，消防局的人也到了，但都無法應門而進‧‧‧警察和我商量，
    警察就躲在樓梯間，我就和被告說：警察已經走了。後來被告開門，警察衝上來
    ，被告又趕快把門關起來，我和警察勸了很久，堅持了二個多鐘頭，被告才開門
    ‧‧‧我和警察有看到（乙○○）頸部、臉部的傷痕，其他部分我就沒有看到，
    因為傷痕被衣服遮到，後來我們出去後，警察叫賴去驗傷。我亦勸她去驗傷‧‧
    ‧」（見原審卷第三十七、三十八頁）。證人婁子才（即當日處理警員）亦證稱
    ：「‧‧‧我到時，胡鈞也在現場，我到後被告林才開門，進去後，現場佈置的
    很雅緻，那時我有問告訴人是否有家庭暴力的問題，我們問賴這是家庭暴力的部
    分，是否要處理？賴說：不用，我再問賴：你先生是否有傷害你？賴說：有，我
    說：傷害的部分，你是否要提出告訴？傷害的部分，情況如何？我在外表上看，
    賴沒有很明顯的傷痕，賴說：我先生有打我，我暫時不提出告訴。賴說：希望先
    離開那個地方，因為我現在比較激動，後來我在現場有看到賴有整理了二箱的皮
    箱，那時賴說：胡鈞幫我東西帶離就好。我有問他說：是否需要我們幫忙？賴說
    ：不用‧‧‧」等語（見同上卷第一二０頁），顯見被告當日確實有與告訴人發
    生爭執，並有毆打告訴人乙○○造成乙○○受傷；被告所辯當日並無毆打告訴人
    ，告訴人是因宗教問題，才陷害伊云云，顯係卸責之詞，不足採信。本件事證明
    確，被告犯行應堪認定。
三、核被告所為，係犯刑法第二百七十七條第一項之傷害罪。原審予以論罪科刑，固
    非無見；唯查，被告行為後，刑法第四十一條業於民國九十年一月修正，同年月
    十日經總統公布施行，依修正後之刑法第四十一條規定「犯最重本刑為五年以下
    有期徒刑以下之刑之罪，而受六個月以下有期徒刑或拘役之宣告，因身體、教育
    、職業、家庭之關係，執行顯有困難者，得以一元以上三元以下折算一日易科罰
    金。但確因不執行所宣告之刑難收矯正之效，或難以維持秩序者，不在此限。」
    又前述易科罰金之折算標準，業據罰金罰鍰提高標準條例第二條前段規定，就其
    原定數額，提高為一百倍折算一日。經比較修正前後刑法第四十一條之結果，新
    法對被告並無不利，依刑法第二條第一項前段規定，自應適用裁判時法。原審未
    及比較新舊法律之適用，即有未合；被告上訴，指摘原判決不當，公訴人上訴意
    旨，指摘原判決輕縱不當，均求予撤銷改判，固無理由，但原判決既有可議，自
    應由本院將原判決予以改判。末查被告僅因細故即不顧枕邊情分，率爾傷害告訴
    人；於犯後仍卸詞矯飾，毫無悔意，爰審酌被告犯罪之動機、手段、所生危害、
    犯後態度及其他一切情狀，量處有期徒刑三月，併諭知如易服勞役，以三百元折
    算一日。
四、被告經合法傳喚，無正當理由不到庭，爰不待其陳述逕行判決。
據上論斷，應依刑事訴訟法第三百六十九條第一項前段、第三百六十四條、第三百七
十一條、第二百九十九條第一項前段、刑法第二條第一項前段、第二百七十七條第一
項、第四十一條、罰金罰鍰提高標準條例第一條前段、第二條判決如主文。
本案經檢察官陳明光到庭執行職務。
中    華    民    國     九十     年       八       月         十       日
                          臺灣高等法院刑事第十八庭
                              審判長法  官  吳      敦
                                    法官  吳  明  峰
                                    法  官  林  陳  松
右正本證明與原本無異。
不得上訴。
                                    書記官  鎖  瑞  嶺
中    華    民    國     九十     年       八       月        十四      日
附錄本判決論罪科刑法條：
刑法第二百七十七條第一項：
傷害人之身體或健康者，處三年以下有期徒刑、拘役或一千元以下罰金。


司法院資訊處製作；財團法人民間司法改革基金會備份。
